【裁判字號】    90,訴,1344
【裁判日期】    901031
【裁判案由】    有關核發證明事務
【裁判全文】
臺中高等行政法院判決                              九十年度訴字第一三四四號
                              .
    原      告  甲○○
    代  表  人  乙○○
    訴訟代理人  丙○○
右當事人間因有關核發證明事務事件，原告提起行政訴訟，本院判決如左︰
    主  文
原告之訴駁回。
訴訟費用由原告負擔。
    事  實
壹、事實概要：
    緣原告甲○○與訴外人黃茂松共有坐落彰化縣福興鄉○○段一二七一、一二七三
    、一二七四、一二七五地號土地（重測前為福興鄉○○段六一之一七五、六一之
    三五七、六一之五一一、六一之五一二地號），均屬八十一年度彰化縣鹿港福興
    地籍圖重測區之土地。原告主張被告機關於八十年、八十一年間辦理土地重測，
    未作成通知書，送達原告，因被告主張曾經合法送達，乃提起行政訴訟。
貳、兩造聲明：
  一、原告聲明求為判決：
      被告應給付原告通知書、合法送達雙掛號回執。
      訴訟費用由被告負擔。
  二、被告聲明求為判決：
      駁回原告之訴。
參、兩造之爭點：
  一、原告主張之理由：
（一）按「重新實施地籍測量時，土地所有權人應於地政機關通知之限期內，自行設
      立界標，並到場指界。‧‧‧」、「地籍測量實施規則，由中央地政機關定之
      。」、「重測地籍調查時，應通知土地所有權人會同辦理，如土地所有權人住
      所不明，無法通知，或經通知而無法送達者，應查閱土地登記簿或洽稅捐稽徵
      處、戶政事務所有關住址資料後，以雙掛號郵件通知或再為通知；雙掛號郵件
      仍被退回時，則依土地登記簿所載地址辦理公示送達，並將經過情形註明於地
      籍調查表內。」、「戶地測量時應先舉辦地籍調查，界址測量與地籍調查應密
      切配合。」、「地籍調查，應通知土地所有權人於一定期限內會同辦理。前項
      調查情形應作成地籍調查表，由指界人簽名或蓋章。」、「地籍調查表應於戶
      地測量完竣後，由直轄市或縣（市）主管機關永久保存之。」、「地籍圖重測
      ，應依下列程序辦理：一、劃定重測地區。二、地籍調查。三、地籍測量。四
      、成果檢查。五、異動整理及造冊。六、繪製公告圖。七、公告通知。八、異
      議處理。九、土地標示變更登記。十、複（繪）製地籍圖。」、「地籍圖重測
      結果公告時，直轄市或縣（市）主管機關應將前條所列清冊、地籍公告圖及地
      籍調查表，以展覽方式公告三十日，並以書面通知土地所有權人。」、「依前
      條對土地所有權人所為之通知，應依下列規定辦理：一、土地所有權人拒絕受
      領而無法律上理由者，應為留置送達，並由當地村里鄰長證明。二、土地所有
      權人應為送達處所不明，致不能送達時，得依公文程式條例第十三條準用民事
      訴訟法之規定辦理公示送達。」土地法第四十六條之二、第四十七條、土地法
      第四十六條之一至第四十六條之三執行要點第三點（原告起訴狀載為第二點）
      、地籍測量實施規則第六十九條第二項、第八十二條、第八十八條、第一百八
      十五條第一項、第一百九十九條第一項、八十九年十二月六日修正前第二百條
      分別定有明文。
（二）被告稱曾於民國八十年八月二十八日、八十年十月一日、八十年十月十六日、
      八十年十月二十三日、八十年三月十一日、八十年三月十三日、八十一年三月
      二十五日送達通知書予原告，惟原告未曾收受，爰訴請被告提出上開被告主張
      之合法送達雙掛號回執。倘被告無法提出上列日期之送達通知回執，即可證明
      被告未依法定程序辦理系爭土地重測，其公告即不生效力，亦無從確定，似應
      予撤銷。
（三）按地籍測量實施規則第七十九條第一項規定：「地籍調查，係就土地坐落、界
      址、原有面積、使用狀況及其所有權人、他項權利人與使用人之姓名、住所等
      事項，查註於地籍調查表內。」被告所提地籍調查表，未依法據實調查記載；
      例如界址不符，印章不同，同一地點竟分成三次調查指界，實地無法埋設界樁
      ，原告住於台北，未受通知，未到場。此可參酌被告八十七年四月十四日鹿地
      二字第一八一○號函、八十七年五月十九日鹿地二字第二五二五號函、彰化縣
      福興鄉二港村村長證明書、金葉蛋糕股份有限公司離職證明書即可得知被告難
      謂已為地籍調查。
（四）土地法第三十八條第一項規定：「辦理土地登記前，應先辦地籍測量。」地籍
      測量實施規則第一百八十五條第一項第三款亦有相同規定。然查，被告所提地
      籍調查表，並無辦理地籍測量，其內容乃被告所捏造；因若經測量必定埋設界
      樁，界址必無牴觸。此觀卷附地籍圖一二七三地號Ｂ、Ｃ、Ｄ三界址點與一二
      七四地號Ｄ、Ｅ界址點及一二七一地號Ｂ界址點互相牴觸，即可知被告未辦理
      地籍測量，事證明確。
（五）再依土地登記規則第二十條第一項規定：「收件簿、登記申請書及其附件，應
      自登記完畢之日起保存十五年。」被告答辯逾限銷毀，規避責任，卻提出附件
      六、七、八等三份函稿，有違常情，被告未依法履行通知義務，已臻明確。
（六）另被告之重測公告不生效力似應予撤銷，已如前述，而原告曾於八十七年一月
      九日申請複丈，被告依據毫無效力之重測結果施測，公告若經撤銷，似應命被
      告附加百分之五利息退還所繳複丈費新台幣二萬四千元。
  二、被告主張之理由：
（一）經查，原告所有坐落福興鄉○○段一二七一等系爭四筆土地，重測地籍調查通
      知第一次於八十年八月二十八日以平信寄出，第二次於八十年十月一日以平信
      寄出；第三次於八十年十月十六日以雙掛號通知，此由重測地籍調查員詳載於
      調查表背頁，而原告則分別於八十年十月二十三日及八十一年三月十三日在地
      籍調查表及調查補正表（協助指界）上認章，即可得知被告確有將通知書合法
      送達原告，否則，何以原告能會同指界認章？被告所為完全符合地籍測量實施
      規則第八十二規定（修正前為第一百零五條），因已達成調查之通知及認定之
      目的，故該掛號回執並無粘貼之必要。又原告之該四筆重測後土地所有權權狀
      則均於八十六年七月二十六日委由其父親「黃春東」代領，亦明確記載於重測
      結果清冊上。且彰化縣政府以八十一年三月廿五日八一彰府地籍字第一○○七
      一號辦理地籍圖重測公告，公告日期為八十一年四月一日至八十一年五月一日
      止，被告以八十一年三月廿六日鹿地二字第一五六一號函請鹿港鎮公所及福興
      鄉公所張貼公告一個月，亦符合土地法四十六條之三規定。再被告曾以八十一
      年四月二日八一鹿地二字第一六九五號函報縣府核備，八十一年度地籍圖重測
      土地標示變更結果通知書應送達總數為八三三六份，分別以派員送達與雙掛號
      等方式辦理。無法送達部份，彰化縣政府再分別以八十一年四月九日八一彰府
      地籍字第一三九五一號及八十一年五月二日八一彰府地籍字第一六○六三號函
      請二公所以地籍圖重測土地標示變更結果通知書無法送達公告文及清冊，辦理
      公示送達，於土地法四十六條之三等規定亦無違背。而經詳查前述公示送達清
      冊，原告及其父親黃春東、共有人黃茂松均不屬於此部份，應可判斷為派員送
      達或雙掛號寄達部份。然因被告資料檔案經數次搬遷，及可能因逾保管期限已
      銷燬，目前尚未能找到其簽收之證明。
（二）次查，系爭土地已於八十六年七月二十六日換領重測後權狀，原告並未提出任
      何疑義，應可推斷其認同該重測結果；重測程序及成果，符合土地法四十六條
      之二及之三規定。又原告迄今均未向被告辦理住址變更登記，且地籍調查通知
      第三次及補正通知均有到場會同認章，顯然原住址可聯絡到原告本人，原告以
      其住台北市為由，否認接到任何重測相關調查及結果通知，顯然無據。
（三）再按，中華民國郵政交寄掛號函件執據注意（６）「日後如需查詢，應於交寄
      日起六個月檢同原件封面式樣向原寄局為之，並將本執據送驗」，其最後一行
      並註明「保管二年」。地籍圖重測土地標示變更結果通知書是於八十一年三月
      下旬、四月初辦理，原告遲至九十年八月四日請求給付函始向被告要求給付交
      寄之掛號回執，該重測結果通知書並非地籍調查表之部份，法令並無規定需永
      久保存，且如前揭說明，該年度重測區八三三六份通知書，迄今僅原告強辯其
      未接獲該通知，顯見原告主張不足採信。
（四）原告之行政訴訟，業經最高行政法院以九十年七月二十日九十年度裁字第五二
      九號裁定駁回在案，是原告應不得再提起行政訴訟。
（五）綜上所述，原告之訴顯無理由，爰請判決如訴之聲明。
    理  由
一、按「人民與中央或地方機關間，因公法上原因發生財產上之給付或請求作成行政
    處分以外之其他非財產上之給付，得提起給付訴訟。因公法上契約發生之給付亦
    同。」行政訴訟法第八條第一項定有明文。而本條項規定人民請求中央或地方機
    關作成行政處分以外之其他非財產上之給付，須以中央或地方機關負有人民所要
    求給付之義務為要件，此由法條規定之文義觀之甚明。
二、經查，本件原告與訴外人黃茂松共有坐落彰化縣福興鄉○○段一二七一、一二七
    三、一二七四、一二七五地號土地（重測前為福興鄉○○段六一之一七五、六一
    之三五七、六一之五一一、六一之五一二地號），均屬八十一年度彰化縣鹿港福
    興地籍圖重測區之土地。地籍調查時，系爭土地由黃茂松及原告指界認章，指界
    結果為參照舊地籍圖施測，經協助指界後，與鄰地並無界址爭議，彰化縣政府乃
    依指界結果辦理重測，並以八十一年三月二十五日彰府地籍字第一○○七一號辦
    理重測成果公告並將地籍圖重測土地標示變更結果通知書通知原告，原告於公告
    期間未申請異議複丈，重測結果已告確定，乃辦竣土地登記等工作，並換發土地
    所有權狀完竣，原處分即屬確定，原告遲至八十八年六月十日始提起訴願，已逾
    三十日之不變期間，一再訴願決定以其訴願逾期，從程序上予以駁回，原告不服
    ，提起行政訴訟，亦經最高行政法院於九十年七月二十日以九十年度裁字第五二
    九號以原告之訴不合法為由，駁回其訴之事實，有前述最高行政法院裁定影本在
    卷可稽。原告請求被告給付前揭重測地籍調查通知書及合法送達之雙掛號回執，
    惟通知書既已送達受通知人即原告，該通知書即屬受通知人（原告）所有，被告
    無從給付，亦無給付義務；又送達通知書之雙掛號回執，乃送達人送達與被送達
    人之證明，其所有權歸送達人即被告所有，原告亦無請求被告給付之權，原告之
    請求於法無據，其訴並無理由，應予駁回。
三、原告其餘主張，與本件判決之結果不生影響，不予審究，附此敘明。
據上論結，本件原告之訴為無理由，依行政訴訟法第一百九十五條第一項後段、第九
十八條第三項前段，判決如主文。
中    華    民    國      九十      年      十        月    三十一      日
                 臺 中 高 等 行 政 法 院   第 一 庭
                                審 判 長 法  官  簡  朝  振
                                         法  官  王  德  麟
                                         法  官  胡  國  棟
右正本證明與原本無異。
如不服本判決，應於判決送達後二十日內向本院提出上訴書狀，其未表明上訴理由者
，應於提起上訴後二十日內向本院提出上訴理由書（須依對造人數附具繕本）；如於
本判決宣示或公告後送達前提起上訴者，應於判決送達後二十日內補提上訴理由書（
須附繕本）。未表明上訴理由者，逕以裁定駁回。
提起上訴應預繳送達用雙掛號郵票拾份(每份三十四元)。
中    華    民    國      九十      年      十        月    三十一      日
                                         法院書記官  莊啟明


司法院資訊處製作；財團法人民間司法改革基金會備份。
